臺灣高等法院民事裁定　　　　　　　　　96年度非抗字第43號
再　抗告人　德商德意志銀行股份有限公司台北分行
法定代理人　甲○○
代　理　人　林之嵐律師
　　　　　　郝燮戈律師
　　　　　　朱百強律師
相　對　人　亞太固網寬頻股份有限公司
法定代理人　乙○○
上列再抗告人與相對人間拍賣質物事件，對於中華民國96年6 月
29日臺灣臺北地方法院96年度抗字第444 號所為裁定提起再抗告
，本院裁定如下：
    主      文
再抗告駁回。
再抗告程序費用由再抗告人負擔。
    理      由
一、原裁定以：本件拍賣質物事件係屬就未登記之擔保物權聲請
    拍賣擔保物，原審法院於為准許拍賣質物之裁定前，未通知
    債務人即相對人，使其有陳述意見之機會，即遽准許再抗告
    人拍賣質物之聲請，尚欠允當。再者，相對人已於96年6月1
    日與原借款人亞太行動寬頻電信股份有限公司（下稱亞太行
    動公司）合併，亞太行動公司為消滅公司，依法亞太行動公
    司之權利義務均由合併後存續之相對人承受，相對人就本件
    質權所擔保債權之發生有所爭執，即無由准許本件拍賣質物
    之聲請，乃將原審法院准許拍賣質物之裁定廢棄，駁回再抗
    告人拍賣質物之聲請。經核無不合。
二、再抗告意旨略以：(一)本件再抗告人聲請拍賣之設質股票，除
    經相對人背書交付再抗告人占有外，並經股票發行公司辦理
    質權設定登記完竣，顯然非屬「未經登記之擔保物權」，而
    無非訟事件法第73條規定之適用。(二)再抗告人係於95年3 月
    31日自臺灣華為技術有限公司（下稱華為公司）受讓其對亞
    太行動公司之貸款債權新台幣36億6,750萬元及美金9,750萬
    元後，相對人分別於95年4月13日及同年月26日與再抗告人
    訂立「股票設定質權合約」，提供其所有亞太行動公司之股
    票設定質權予再抗告人，以擔保再抗告人之貨款債權，系爭
    設質股票先經相對人及再抗告人背書，並由雙方於質權設定
    通知書上用印，且約定出質期間不得撤銷等事項後，再共同
    持向股票發行公司辦理質權設定登記，而由股票發行公司於
    設質股票背面蓋用登記章，完成質權設定登記程序。亦即本
    件係擔保債權已存在後，始為股票質權之設定，不但金額明
    確，且該等質權亦經登記，無債權未發生或範圍不明確之情
    事，自毋須使債務人有陳述意見之機會，無任何不得准予拍
    賣之理由。(三)縱認本件適用非訟事件法第73條之規定，然相
    對人僅爭執債權未屆清償期，對於曾向再抗告人貸款及取得
    款項乙節並未爭執，且亦未具體指稱其所爭執之債權金額。
    (四)本件質權設定既已有明確之登記，且該登記係依公司法第
    165 條規定為之，其處理方式自應等同於意定抵押權之處理
    ，而無許債務人得任意爭執債權之存否及其金額，妨礙程序
    進行之理，非修正非訟事件法之原意。
三、按非訟事件法第73條規定：法定抵押權人或未經登記之擔保
    物權人聲請拍賣擔保物事件，如債務人就擔保物權所擔保債
    權之發生或其範圍有爭執時，法院僅得就無爭執部分裁定准
    許拍賣之。法院於裁定前，應使債務人有陳述意見之機會。
    該條增訂理由以：依現行法律，法定抵押權（例如國民住宅
    條例第17條所定債權人對於國民住宅及其基地因貸款所生之
    債權、同條例第27條所定貸款機關對於申請貸款自建之國民
    住宅及其基地所生之債權，均享有第一順位之法定抵押權）
    及未經登記之擔保物權（例如質權、留置權等），均係未經
    登記之擔保物權，就所擔保債權之發生或其範圍常不明確，
    故於踐行拍賣程序時，不應與已登記之抵押權完全相同，為
    兼顧債權人與債務人雙方之權益及非訟程序之進行，爰增設
    本條第1 項，規定如債務人就擔保物權所擔保債權之發生或
    其範圍有爭執時，法院僅得就無爭執部分裁定准許拍賣之。
    前開擔保物權，因未經登記，法院於裁定前，自宜使債務人
    有陳述意見之機會，以確定其債權是否屬於擔保範圍，俾免
    將來對債務人造成難以回復之損害，爰增設第2項。
四、經查：本件聲請拍賣之股票雖經再抗告人與相對人簽訂股票
    設定質權合約，惟該質權之設定非如抵押權應為登記，而屬
    未經登記之擔保物權，揆諸立法意旨，未經登記之擔保物權
    ，法院於裁定前，應使債務人有陳述意見之機會，且債務人
    就擔保物權所擔保之債權之發生或其範圍有爭執時，法院僅
    得就無爭執部分裁定准許拍賣之。原審法院於裁定前未令相
    對人陳述意見，且相對人對於系爭設質股票所擔保之貸款債
    權有所爭執，是抗告法院以此為由，廢棄准許拍賣質物之裁
    定，並無不合。再抗告意旨指摘原裁定不當，求予廢棄，為
    無理由。
五、據上論結，本件抗告為無理由，爰裁定如主文。
中　　華　　民　　國　　96　　年　　8 　　月　　29　　日
                      民事第二庭
                        審判長法  官 吳謙仁
                              法  官 蘇瑞華
                              法  官 李瓊蔭
正本係照原本作成。
中　　華　　民　　國　　96　　年　　8 　　月　　30　　日
　　　　　　　　　　　　　　　書記官 王才生
